臺灣高等法院刑事判決
110年度上訴字第2062號
上  訴  人  
即  被  告  黃新穆
上列上訴人因違反槍砲彈藥刀械管制條例案件，不服臺灣新北地
方法院109年度審訴字第2388號，中華民國110年3月30日第一審
判決（起訴案號：臺灣新北地方檢察署109年度偵字第15072號）
，提起上訴，本院判決如下：
    主  文
上訴駁回。
    理  由
一、按不服地方法院之第一審判決而上訴者，應向管轄第二審之
    高等法院為之；上訴書狀應敘述具體理由；第二審法院認為
    上訴書狀未敘述理由或上訴有第362條前段情形，應以判決
    駁回之，刑事訴訟法第361條第1項、第367條前段定有明文
    。就修法過程以觀，原草案為：「依前項規定提起上訴者，
    其上訴書狀應敘述理由，並引用卷內訴訟資料，具體指摘原
    審判決不當或違法之事實。其以新事實或新證據為上訴理由
    者，應具體記載足以影響判決結果之理由。」嗣經修正通過
    僅保留「上訴書狀應敘述具體理由」之文字，其餘則刪除，
    故所稱「具體理由」，並不以其書狀應引用卷內訴訟資料，
    具體指摘原審判決不當或違法之事實，亦不以於以新事實或
    新證據為上訴理由時，應具體記載足以影響判決結果之情形
    為必要。但上訴之目的，既在請求第二審法院撤銷或變更第
    一審之判決，所稱「具體」，當係抽象、空泛之反面，若僅
    泛言原判決認事用法不當、採證違法或判決不公、量刑過重
    等空詞，而無實際論述內容，即無具體可言。從而，上開法
    條規定上訴應敘述具體理由，係指須就不服判決之理由為具
    體之敘述而非空泛之指摘而言。倘上訴理由就其所主張第一
    審判決有違法或不當之情形，已舉出該案相關之具體事由足
    為其理由之所憑，即不能認係徒托空言或漫事指摘；縱其所
    舉理由經調查結果並非可採，要屬上訴有無理由之範疇，究
    不能遽謂未敘述具體理由（最高法院106年度第8次刑事庭會
    議決議參照）。是僅泛言原判決認事用法不當、採證違法或
    判決不公、量刑過重，而無實際論述何以認事用法不當、採
    證違法、量刑過重者，自難認業已陳述具體理由。又按刑事
    訴訟法第361條第2項規定：「上訴書狀未敘述理由者，應於
    上訴期間屆滿後二十日內補提理由書於原法院。逾期未補提
    者，原審法院應定期間先命補正。」就其文義以觀，僅祇「
    理由」，而非「具體理由」，自應認係專就全未敘述理由一
    情予以規範，尚不包含雖敘述理由，卻非具體理由之情形在
    內，修正理由內且說明：「上訴理由是否具體，係屬第二審
    法院審查範圍，不在命補正之列」。是第一審法院僅須對於
    完全未敘述理由之上訴書狀，定期命為補正；對於載有具體
    或空泛（不具體）理由之上訴書狀，則無裁定命補正之餘地
    。又對照亦同時修正之刑事訴訟法第367條，增定於「上訴
    書狀未敘述理由」之情形，由第二審法院審判長定期間命補
    正。可知乃相互配套之規範，後者係因上訴人應於上訴書狀
    內，敘述其上訴之理由，為上訴合法之必備程式，於聲明上
    訴而完全未敘述理由之情形下，倘第一審法院漏未裁定命補
    正理由，即將卷、證送交第二審法院，仍不能發生移審效力
    ，因其上訴是否合法，尚在未確定狀態，故應由第二審法院
    之審判長基於訴訟程序指揮之職權，限期命為補正，俾消滅
    該不確定狀態；然於上訴書狀已記載理由，卻嫌空泛、不具
    體之情形，則因不符合法律上之程式，既明顯又確定，自毋
    庸贅命補正，而可依第367條前段規定，逕認上訴不合法，
    判決駁回之（最高法院97年度台非字第454號判決意旨參照
    ）。
二、上訴人即被告甲○○（下稱被告）上訴意旨略以：因雙親年邁
    ，望能早日回家照顧雙親，認原判決不符比例原則，希望能
    減輕原判刑期等語。
三、經查：
　㈠原審以被告於偵查、原審準備程序及審理時自白（見臺灣新
    北地方檢察署109年度偵字第150752號卷，下稱偵卷，第89
    頁；原審卷第116、123至124頁），並有證人張育瑞於偵查
    中之證述（見偵卷第85頁）、新北市政府警察局樹林分局三
    多派出所扣押筆錄、扣押物品目錄表各1份、現場及扣案物
    品照片、監視錄影翻拍照片、新北市政府警察局樹林分局刑
    案現場勘察報告、新北市政府警察局108年12月20日新北警
    鑑字第1082410789號鑑驗書（DNA型別鑑定）暨內政部警政
    署刑事警察局109年2月25日刑鑑字第1090012672號鑑定書各
    1份存卷可查（見偵卷第6至8、10至13、14、15至16、27至3
    1頁），而認被告所為，係犯槍砲彈藥刀械管制條例第12條
    第4項之未經許可持有子彈罪。再審酌被告前因施用毒品案
    件，經臺灣基隆地方法院以105年基簡字第1395號判決判處
    有期徒刑2月確定；另因違反兒少性交易案件，經臺灣臺中
    地方法院以105年度中簡字第1990號判決判處有期徒刑2月確
    定，上開2罪經同法院以105年度聲字第5593號裁定應執行有
    期徒刑3月確定，並於民國108年3月10日執行完畢出監，有
    本院被告前案紀錄表存卷可考，其於前述執行完畢5年內，
    故意再犯本案而構成累犯，然核前案類型在犯罪類型、罪質
    、侵害法益等面向，概與本件犯行間欠缺關連性或加重處罰
    之必要性，復參照司法院大法官會議解釋第775號解釋意旨
    ，認尚無援引累犯規定加重其刑之確切事由，爰不予加重其
    刑，特予指明（至於原判決雖漏未記載前開臺灣臺中地方法
    院之判決及定執行刑裁定，但無礙本案構成累犯及不予加重
    其刑之判決本旨，自不構成撤銷改判之事由）；並說明：扣
    案之非制式子彈共3顆（由口徑9mm制式空包彈組合直徑約8.
    9mm金屬彈頭而成），經送內政部警政署刑事警察局實施鑑
    定，認均具殺傷力，除其中2顆經試射擊發後喪失效用，所
    遺留之彈頭及彈殼，已非屬違禁物或須義務沒收之物，故不
    予宣告沒收外，剩餘之非制式子彈1顆，則仍屬違禁物，併
    依刑法第38條第1項規定宣告沒收。原判決已詳敘其調查證
    據之結果及取捨證據認定之理由，從形式觀察，於法尚無不
    合。
　㈡又按量刑之輕重，係屬事實審法院得依職權自由裁量之事項
    ，茍於量刑時，已依行為人之責任為基礎，並斟酌刑法第57
    條各款所列情狀，而未逾越法定範圍，又未濫用其職權，即
    不得遽指為違法。原判決就對於被告之量刑部分，已審酌
　　被告漠視法令之禁制而未經許可持有具殺傷力之子彈，對人
    身安全及社會治安皆造成潛在之危險，惟念其所持有之子彈
    數量不多，且犯後坦承犯行，態度勉可，復無其持前揭子彈
    從事其他犯罪之憑據，行為所生之危害未見持續擴大，兼衡
    被告之素行、教育程度、職業、家庭經濟與生活狀況、犯罪
    之動機、目的、手段等一切情狀，量處有期徒刑3月，併科
    罰金新臺幣（下同）5000元，並諭知有期徒刑易科罰金及罰
    金易服勞役之折算標準，以資處罰，是原審實已就被告持有
    子彈數量、犯後態度、所生危害大小，及被告素行、智識程
    度、生活狀況、犯罪動機、手段等刑法第57條各款所列情形
    為量刑審酌因素，既未逾越法定刑度，亦未濫用其自由裁量
    之權限，刑度亦屬妥適，核無不當或違法之情形；何況被告
    持有之子彈數量非僅只1顆，且考量被告於偵查初期經檢察
    官提示相關監視錄影畫面、DNA型別鑑驗書令其辨認，以不
    認識、不清楚等語回應，迄至檢察官依照車籍資料逐一釐清
    監視錄影畫面之人身分，並提示相關證人證述，方坦認拾得
    該等子彈之犯後態度，而本罪法定本刑乃5年以下有期徒刑
    且應併科罰金之罪，原審僅量處有期徒刑3月、併科罰金500
    0元，已屬低度刑期。被告上訴意旨，形式上雖已敘述上訴
    理由，但未具體指摘原判決濫用刑罰裁量權限或有何不當或
    違法，而構成應予撤銷之具體事由，難謂已提出合於刑事訴
    訟法第361條第1項規定之具體理由。依上開說明，認上訴未
    敘明具體理由而不合法定程序，自應予駁回，並不經言詞辯
    論為之。
四、據上論斷，應依刑事訴訟法第367條前段、第372條，判決如
    主文。
中　　華　　民　　國　　110 　年　　6 　　月　　25　　日
                  刑事第十一庭  審判長法　官  周煙平
                                      法　官  連育群
                                      法　官  陳俞伶
以上正本證明與原本無異。
如不服本判決，應於收受送達後20日內向本院提出上訴書狀，其
未敘述上訴之理由者並得於提起上訴後20日內向本院補提理由書
（均須按他造當事人之人數附繕本）「切勿逕送上級法院」。
                                      書記官  朱家麒
中　　華　　民　　國　　110 　年　　6 　　月　　28　　日